臺灣新竹地方法院民事簡易判決
110年度竹北簡字第107號
原      告  曾惠玲  
被      告  許文彬  
訴訟代理人  李俊儂  
            楊曜誠  
複代理  人  羅志平  
上列當事人間請求損害賠償事件，本院於民國110年3月12日言詞
辯論終結，判決如下：
    主  文
被告應給付原告新臺幣肆萬陸仟玖佰陸拾肆元及自民國一０九年
八月七日起至清償日止，按年息百分之五計算之利息。
原告其餘之訴駁回。
訴訟費用新臺幣壹萬零柒佰玖拾元，由被告負擔百分之五即新臺
幣伍佰肆拾元，餘由原告負擔。
本判決第一項得假執行。但被告如以新臺幣肆萬陸仟玖佰陸拾肆
元為原告預供擔保，得免為假執行。
    事實及理由
一、民事訴訟法第427條第2項第11款之規定於民國107年12月30
    日修正新增，並於110年1月20日公布、於同年月22日生效，
    依該條規定本於道路交通事故有所請求而涉訟之事件，不問
    其標的金額或價額一律適用簡易程序。又按修正之民事訴訟
    法簡易訴訟程序，於修正前已繫屬之事件，其法院管轄權及
    審理程序未經終局裁判者，適用修正後之規定，修正之民事
    訴訟法施行法第4條之1第1款亦定有明文。準此，本件雖係
    民事訴訟法第427條第2項第11款修正前所受理應行通常程序
    之事件，然於修法後未經終局判決，揆諸前開規定，應適用
    修正後之規定，即適用簡易訴訟程序，合先敘明。
二、原告主張：被告於108年8月12日上午9時5分許駕駛車牌號碼
    0000-00號自用小客車，沿新竹縣○○市○○○○路0段○○○○○○○○○○
    ○○路0段○○○○路○號誌四岔路口處，本應注意車前狀況及兩車
    並行之間隔，並隨時採取必要之安全措施，而依當時情形並
    無不能注意之情事，竟疏未注意及此，未充分注意車前狀況
    即貿然前行，適有原告騎乘M7H-985號普通重型機車(下稱系
    爭車輛)搭載訴外人温仁慧，沿六家一路2段由東往西方向行
    駛單行道，駛至上開路口時，因疏未注意左方車應讓右方車
    先行，突見被告駕駛之車輛，欲閃避已經不及，兩車於是發
    生碰撞，造成原告胸壁鈍挫傷併第四至第十肋骨骨折、肝臟
    撕裂傷，訴外人温仁慧右前臂深度撕裂傷（約8公分），為
    此原告受有醫療費用新臺幣（下同）3萬6,335元、看護費18
    萬元、交通費4,165元、工作損失15萬6,096元、精神慰撫金
    60萬元、系爭車輛修理費用8,850元、雜項其他2,950元(醫
    療器材肋骨帶650元、租電動床費用2,300元)，爰依侵權行
    為法則提起本件訴訟，聲明：被告應給付原告98萬8,396元
    及自起訴狀繕本送達翌日起至清償日止，按年息5％計算之利
    息，並願供擔保請准宣告假執行。
三、被告則以：本件車禍時間、地點、經過如本院109年度竹交
    簡字第367號刑事判決所載，兩造均有肇事責任，但伊爭執
    過失比例，認為原告應負70％責任，伊僅須負30％責任。至於
    損害賠償範圍部分，對於原告已領的強制險數額6萬0,139元
    、醫療費用損失3萬5,039元、看護費12萬4,800元、工作損
    失8萬9,170元、系爭車輛修理費用885元、雜項其他2,950元
    ，伊沒有意見並同意法院不另為調查認定，至於交通費4,16
    5元部分，伊不爭執且同意認列，精神慰撫金則請依法審酌
    等語，資為抗辯。
四、兩造不爭執事項共兩點如下：（見本院卷第80、207頁筆錄
    ）
（一）本件車禍時間、地點、經過如本院109年度竹交簡字第367
      號刑事判決所載，本院不另為認定，且兩造均有肇事責任
      。
（二）對於已領的強制險數額(6萬0,139元)、醫療費用損失(3萬
      5,039元)、看護費(12萬4,800元)、工作損失(8萬9,170元
      )、系爭車輛修理費用(885元)、雜項其他(2,950元)，各
      括弧內之數額，兩造都沒有意見並同意法院不另為調查認
      定。
五、得心證之理由：
（一）按，因故意或過失，不法侵害他人之權利者，負損害賠償
      責任；汽車、機車或其他非依軌道行駛之動力車輛，在使
      用中加損害於他人者，駕駛人應賠償因此所生之損害，民
      法第184條第1項前段、第191條之2本文分別定有明文。查
      ，原告主張被告於前揭時、地，因前揭過失致生前揭事故
      ，致原告受有傷害等事實，業據本院109年度竹交簡字第3
      67號刑事判決認被告犯過失傷害罪判處拘役50日，並得易
      科罰金確定，有本院依職權調取新竹地方檢察署108年度
      偵字12755號、109年度執字第4630號；本院109年度交易
      字第175號、109年度竹交簡字第367號原卷共4宗（轉印資
      料附於本院卷第131〜160頁，其中前揭判決正本附於同卷
      第137〜141頁），被告對上開車禍時間、地點、經過均不
      爭執（參兩造不爭執事項第（一）點），自應就原告因本
      件車禍所受之損害負賠償責任。
（二）次按，不法侵害他人之身體或健康者，對於被害人因此喪
      失或減少勞動能力或增加生活上之需要時，應負損害賠償
      責任；不法侵害他人之身體、健康、名譽、自由、信用、
      隱私、貞操，或不法侵害其他人格法益而情節重大者，被
      害人雖非財產上之損害，亦得請求賠償相當之金額；負損
      害賠償責任者，除法律另有規定或契約另有訂定外，應回
      復他方損害發生前之原狀；因回復原狀而應給付金錢者，
      自損害發生時起，加給利息；第1項情形，債權人得請求
      支付回復原狀所必要之費用，以代回復原狀；民法第193
      條第1項、第195條第1項前段、第213條分別定有明文。慰
      藉金之多寡，應斟酌雙方之身分、地位、資力與加害之程
      度及其他各種情形核定相當之數額；其金額是否相當，自
      應依實際加害情形與被害人所受之痛苦及雙方之身分、地
      位、經濟狀況等關係決定之，最高法院85年度台上字第46
      0號判決意旨參見。茲就原告主張之各項請求有無理由，
      判斷如下：
　 1、醫療費用：
　　　原告主張其受有醫療費用3萬6,335元之損害，業據提出中
      國醫藥大學新竹附設醫院（下稱中醫新竹分院）診斷證明
      書、醫療費用單據等件為證（附於本院109年度竹司調字
      第225號〈下稱調字卷〉第5〜16頁），並有中醫新竹分院函
      覆本院原告病歷影本及醫療費用明細在卷（見本院卷第21
      〜67頁），被告對於其中3萬5,039元沒有意見（參兩造不
      爭執事項第(二)點），原告同意剩餘1,296元不請求（見
      本院卷第81頁筆錄），則本項金額在3萬5,039元範圍內，
      應予認列。
　 2、看護費：
　　　依中醫新竹分院診斷證明書醫師囑言欄位記載原告傷勢宜
      休養並專人看護3個月（見調字卷第5頁），原告雖於起訴
      狀表示其受有18萬元看護費損害（見調字卷第2頁），然
      兩造於109年11月20日言詞辯論期日當庭同意看護期間90
      日中，其中21日以每日2,000元計算，剩餘69日以每日1,2
      00元計算（見本院卷第82頁筆錄），以上共12萬4,800元
      ，被告對此沒有意見（參兩造不爭執事項第(二)點），則
      本項金額在12萬4,800元範圍內，應予認列。
　 3、交通費：
　　　原告主張其受有交通費4,165元之損害，業據提出相關乘
      車單據為證（附於調字卷21〜22頁），被告對此不為爭執
      （見本院卷第80頁筆錄），則本項請求全數予以認列。　
　 4、工作損失：
　　　原告主張其受有工作損失15萬6,096元，經本院函詢原告
      受傷時任職之環球竹北產後護理之家得悉「原告於108年8
      月12日至108年11月15日公傷期間，依平常常態上班計算
      ，通常可領薪資約為13萬7,400元，然該護理之家實際補
      發原告薪資約為4萬8,230元，與前述實際通常可領薪資二
      者之差額約為8萬9,170元」（見本院卷第90頁），兩造於
      110年3月12日言詞辯論期日同意薪資損失數額以前揭8萬9
      ,170元為準（見本院卷第207頁筆錄），被告並對此沒有
      意見（參兩造不爭執事項第(二)點），則本項金額在8萬9
      ,170元範圍內，應予認列。　
　 5、精神慰撫金：
      本院衡諸被告侵權行為之手段、方式，致使原告受有胸壁
      鈍挫傷併第四至第十肋骨骨折、肝臟撕裂傷等傷害，並因
      前揭刑事判決判處被告過失傷害罪刑確定，復參酌兩造之
      身分、地位與經濟情況，原告67年次、大學畢業，108年
      度所得14萬1,944元，名下無財產；被告74年次，大學畢
      業，108年所得75萬5,051元，名下尚有1筆房屋、2筆土地
      ，上3筆不動產財產總額90萬4,790元（見調字卷第81〜88
      頁個人戶籍資料查詢、稅務電子閘門財產所得調件明細表
      ）等一切情狀，認原告請求被告賠償精神慰撫金10萬元，
      方稱允適，逾此部分之請求，不予認列。
　 6、系爭車輛修理費用：
　　　原告主張其受有系爭車輛修理費用8,850元之損害，業據
      提出免用統一發票收據、估價單、行車執照(94年11月出
      廠)等件為證（附於調字卷23〜24頁、本院卷第85頁），兩
      造並於109年11月20日言詞辯論期日在庭稱：「同意系爭
      車輛減損以885元計算。」（見本院卷第83頁筆錄），被
      告對此885元金額不為爭執（參兩造不爭執事項第(二)點
      ），則本項請求在885元範圍內，應予認列。
　 7、雜項其他：
　　　原告主張其受有醫療器材肋骨帶650元、租電動床費用2,3
      00元，共2,950元之損害，業據提出相關單據為證（附於
      調字卷19〜20頁），被告對此不為爭執（見本院卷第80頁
      筆錄），則本項請求全數認列。　
(三)再按，損害之發生或擴大，被害人與有過失者，法院得減輕
    賠償金額，或免除之，民法第217條第1項亦有明文，此項基
    於過失相抵之責任減輕或免除，非僅視為抗辯之一種，亦可
    使請求權全部或一部為之消滅，法院對於賠償金額減至何程
    度，抑為完全免除，雖有裁量之自由，但應斟酌雙方原因力
    之強弱與過失之輕重以定之（最高法院96年台上字第2902號
    判決意旨參看）。強制汽車責任保險法第32條規定，保險人
    依本法規定所為之保險給付，視為被保險人損害賠償金額之
    一部分；被保險人受賠償請求時，得扣除之。是被保險人受
    賠償請求時，得依上開規定扣除請求權人已領取之保險給付
    ，乃係損害賠償金額算定後之最終全額扣除，故在被害人與
    有過失之情形，應先適用民法第217條第1項規定算定賠償額
    後，始有依上開規定扣除保險給付之餘地。如於請求賠償之
    金額中先予扣除保險給付，再為過失相抵之計算，無異減少
    賠償義務人所得扣除之強制汽車責任保險給付額，當非上開
    規定之本意（最高法院104年台上字第1743號判決意旨參見
    ）。查，依卷附109年2月26日交通部公路總局新竹區監理所
    竹苗區車輛行車事故鑑定會竹苗區0000000案鑑定意見書鑑
    定結果認為：「曾惠玲駕駛普通重型機車，行經無號誌路口
    ，左方車未讓右方車先行，為肇事主因；許文彬駕駛自用小
    客車，行經無號誌路口，未充分注意為肇事次因。」（下稱
    系爭鑑定意見，見本院卷第16〜20頁、正本），原告固爭執
    上開鑑定結果，主張其與被告肇責比例應為3：7（見本院卷
    第79頁筆錄），然上開行車事故鑑定會依據兩造偵查應訊筆
    錄、現場圖、照片、監視器影像翻拍檔案等有關跡證，據以
    作成系爭鑑定意見，客觀上並無違法或失當之處，該鑑定會
    與兩造無利害關係存在，核屬公正、客觀之第三鑑定機關，
    原告既未能提出其他證據資料反駁系爭鑑定意見，自堪認系
    爭鑑定意見可採。本院審酌兩造就肇事原因力之強弱、過失
    之輕重暨損害擴大之責任，認損害之發生及擴大應由被告負
    擔30％之過失責任，原告應負擔70％之過失責任，而原告於前
    述（二）部分認列金額35萬7,009元（3萬5,039元＋12萬4,80
    0元＋4,165元＋8萬9,170元＋10萬元＋885元＋2,950元），扣除
    應減輕被告70％之賠償責任後，雖得請求被告賠償10萬7,103
    元（計算式：35萬7,009元30％＝10萬7,103元，小數點以下4
    捨5入），然原告已受領強制險醫療給付6萬0,139元（見本
    院卷第86〜87頁強制險醫療給付費用彙整表），復為被告所
    不爭執（參兩造不爭執事項第(二)點），依強制汽車責任保
    險法第32條視為被告損害賠償金額之一部分，上開10萬7,10
    3元應再扣除6萬0,139元而為4萬6,964元。
六、綜上，原告依侵權行為法則訴請被告賠償4萬6,964元及自起
    訴狀繕本送達翌日即109年8月7日起至清償日止，按年息5％
    計算之利息（見調字卷第34頁送達證書，民法第229條第2項
    、第233條第1項前段、第203條規定參看），即無不合，應
    予准許，如判決主文第1項所示，逾此部分之請求，即屬無
    據，難予准許，應予駁回，如判決主文第2項所示。又，本
    件係依民事訴訟法第427條第1項適用簡易訴訟程序所為被告
    部分敗訴之判決，依民事訴訟法第436條第2項、第389條第1
    項第3款，應職權宣告假執行，本院同時依第436條第2項、
    第392條第2項之規定，依被告之聲請酌定相當擔保金額，宣
    告被告得預供相當擔保，免為假執行，如主文第4項所示。
七、本件判決基礎已臻明確，兩造其餘所提出之攻擊防禦方法暨
    訴訟資料，經核與判決基礎不生影響，爰不一一論、駁。
八、訴訟費用之負擔：本件訴訟標的金額98萬8,396元，應徵第
    一審起訴裁判費1萬0,790元，已由原告預納，有收據乙紙在
    卷（見調字卷卷宗目錄反面），依民事訴訟法第79條之規定
    ，定其負擔如主文第3項所示。　
中　　華　　民　　國　　110 　年　　4 　　月　　12　　日
                  竹北簡易庭  法　官　周美玲
以上正本係照原本作成。
如對本判決上訴，須於判決送達後20日內向本院提出上訴狀，應
附理由並添具繕本1件暨一併繳納第二審裁判費。如原告對於本
訴敗訴全部不服而提起上訴，上訴利益為新臺幣94萬1,432元（9
8萬8,396元－4萬6,964元＝94萬1,432元），應徵收第二審上訴費
用新臺幣1萬5,525元；如被告對於敗訴部分全部不服而提起上訴
，上訴利益為新臺幣4萬6,964元，應繳納第二審上訴費用新臺幣
1,500元。
中　　華　　民　　國　　110 　年　　4 　　月　　12　　日
                              書記官　張景琴